臺灣高等法院刑事判決
111年度上訴字第219號
上  訴  人  
即  被  告  張○寬


選任辯護人  廖穎愷律師
上列上訴人即被告因家暴傷害等案件，不服臺灣新北地方法院11
0年度訴字第22號，中華民國110年11月24日第一審判決（起訴案
號：臺灣新北地方檢察署109年度偵字第22059號），提起上訴，
本院判決如下：
    主  文
原判決撤銷。
張○寬犯傷害罪，處有期徒刑陸月，如易科罰金，以新臺幣壹仟
元折算壹日。
    事  實
一、張○寬與林○彤為夫妻關係（嗣已於民國109年10月間離婚）
    ，2人為家庭暴力防治法第3條第1款之家庭成員。張○寬於10
    9年3月9日12時許，在新北市○○區○○路000號5樓住處，因細
    故與林○彤發生爭執，竟基於恐嚇、傷害之犯意，先對當時
    已懷孕10月即將臨盆之林○彤恫稱「讓你血肉模糊」（起訴
    書誤載將你打到血肉模糊）、「在救援來之前讓你致命」（
    起訴書誤載為在家人來之前讓你致命）等語（下稱本案言語
    ），以此加害他人生命之事恐嚇林○彤，致林○彤心生畏懼，
    足生危害於安全；再徒手以拳頭接續毆打林○彤之頭部、耳
    朵、雙臂、肚子以及背部，並持行李箱、板凳及鐵罐朝林○
    彤丟擲，致林○彤受有頭部鈍挫傷、左耳瘀傷、背部鈍挫傷
    、腹部鈍挫傷、雙側手臂、前臂、手部瘀傷以及左膝鈍挫傷
    之傷勢。嗣林○彤報警處理，始悉上情。
二、案經林○彤訴由新北市政府警察局中和分局報告臺灣新北地
    方檢察署（下稱新北地檢署）檢察官偵查後起訴。
    理  由
壹、程序事項
    按被告以外之人於審判外之陳述，雖不符刑事訴訟法第159
    條之1至第159條之4之規定，而經當事人於審判程序同意作
    為證據，法院審酌該言詞陳述或書面陳述作成時之情況，認
    為適當者，亦得為證據；又當事人、代理人或辯護人於法院
    調查證據時，知有刑事訴訟法第159條第1項不得為證據之情
    形，而未於言詞辯論終結前聲明異議者，視為有前項之同意
    ，刑事訴訟法第159條之5定有明文。經查，檢察官、被告張
    ○寬（下稱被告）及其辯護人於本院審判程序時，均未對證
    據能力有所爭執（本院卷第63至66頁），供述證據部分視為
    同意作為證據，本院審酌各該證據作成或取得時狀況，並無
    顯不可信或違法取得等情況，且經本院依法踐行證據調查程
    序並認為適當，而有證據能力；其餘資以認定本案犯罪事實
    之非供述證據，亦查無違反法定程序取得之情形，依刑事訴
    訟法第158條之4之反面解釋，亦有證據能力。
貳、實體事項
一、認定犯罪事實所憑之證據及理由
　　上開事實，業據被告於本院審理時坦承不諱，核與告訴人林
    ○彤（下稱告訴人）於警詢、偵查、原審指訴（偵卷第11至1
    4、55、56頁、110年訴字第22號卷〈下稱原審卷〉第127至142
    頁），及證人即告訴人母親林虹孜於偵查中證述情節相符（
    偵卷第75至76頁），復有案發過程之本案錄音光碟，並經原
    審勘驗上開錄音光碟屬實，有勘驗筆錄存卷可參（原審卷第
    89至100頁），是被告與告訴人雙方確有於前揭時、地發生
    爭執，被告並對告訴人為恐嚇言語及傷害之犯行，應堪認定
    。又告訴人於案發後翌日之19時50分許，前往衛生福利部雙
    和醫院驗傷，受有頭部鈍挫傷、左耳瘀傷、背部鈍挫傷、腹
    部鈍挫傷、雙側手臂、前臂、手部瘀傷以及左膝鈍挫傷之傷
    勢，並有衛生福利部雙和醫院受理家庭暴力事件驗傷診斷書
    、傷勢照片7張等件附卷可參（偵卷第17至19、33至36頁）
    ，被告任意性自白核與事實相符，本案事證明確，被告犯行
    至堪認定，應依法論科。
二、論罪科刑
　㈠按家庭暴力，指家庭成員間實施身體、精神或經濟上之騷擾
    、控制、脅迫或其他不法侵害之行為；家庭暴力罪，謂家庭
    成員間故意實施家庭暴力行為而成立其他法律所規定之犯罪
    ，家庭暴力防治法第2條第1款、第2款定有明文。查，本案
    被告與告訴人於案發當時乃係夫妻關係等節，有個人戶籍資
    料查詢結果在卷可參（偵卷第37頁），則其等當屬家庭暴力
    防治法第3條第1款之家庭成員關係。被告所為上揭犯行，屬
    家庭暴力防治法第2條第2項之家庭暴力罪，且係家庭成員間
    實施身體上之不法侵害行為，屬家庭暴力防治法第2條第2款
    之家庭暴力罪。惟因家庭暴力防治法對於家庭暴力罪並無科
    處刑罰之規定，自應依刑法之規定予以論罪科刑。
　㈡按刑法恐嚇罪，係僅以通知加害之事使人恐怖為已足，不必
    果有加害之意，更不須有實施加害之行為，倘若實施戕害他
    人生命之行為時，先出言恐嚇，應為其進而傷害之實害行為
    所吸收，而無再論以恐嚇罪之餘地（最高法院75年度台上字
    第5480號判決參照）。查被告恐嚇告訴人之言語，固已致告
    訴人心生畏懼，然其後進而實施毆打告訴人之加害行為，依
    前開說明，其恐嚇之危險行為已為傷害實害行為所吸收，不
    另成立恐嚇危害安全罪。是核被告所為，係犯刑法第277條
    第1 項傷害罪。起訴意旨認為被告此部分所為，亦應論以恐
    嚇罪嫌，尚有未洽。
　㈢被告於上開時、地，接續傷害告訴人，導致告訴人受有上揭
    傷勢，顯係基於單一之傷害犯意，於密切接近之時間及同一
    地點，所為侵害同一法益之接續行為，各次行為之獨立性甚
    為薄弱，應論以接續犯，僅成立單純一罪。
三、撤銷改判之理由
　㈠原審據以論科，固非無見，惟被告於本院審理時坦承犯行及
    認罪，並願以告訴人於原審所提之附帶民事訴訟金額10萬元
    與告訴人達成和解（本院卷第62、63頁），雖為告訴人所拒
    ，然查無證據足認被告非出於悔悟，則其認罪不惟可以節省
    訴訟勞費，使明案速判，亦屬其人格更生之表徵，自可予以
    科刑上減輕之審酌，原審就此未及審酌，量刑稍重，被告上
    訴意旨，求予從輕量刑，非全無理由，自應由本院予以撤銷
    改判。
　㈡爰審酌被告於案發時為告訴人之配偶，雙方因故發生爭執，
    然被告竟不思和諧妥善溝通歧見，以和平方式處理與告訴人
    間之爭執，在明知告訴人已懷胎10月即將臨盆之情形下，如
    受言語刺激或外力重擊，將對孕婦造成嚴重之傷害，胎兒健
    康亦可能遭受一定程度之影響，仍不顧及此，率爾對告訴人
    為恐嚇言語進而暴力相向，造成告訴人之身體上多處傷勢，
    手段兇殘，惡性非輕，惟其於本院審理時以坦承犯行並願與
    告訴人和解、賠償，犯後態度並非至惡；復參酌被告自承為
    大學肄業、目前待業，與父親同住之家庭經濟狀況等情（原
    審卷第209頁），暨其未能控制自身情緒致生本案，犯罪動
    機及目的均非可採，以徒手及持行李箱等物體朝告訴人扔擲
    之犯案之犯罪手段堪屬嚴重，對告訴人所造成傷勢甚劇之一
    切情狀，量處有期徒刑6月，並諭知易科罰金之折算標準。
    又被告持以攻擊告訴人之行李箱、板凳及鐵罐，雖係供本案
    犯罪所用之物，然非被告所有，此據告訴人於原審審理證述
    ：上開物品均為我所有等語（原審卷第136 、138 頁），亦
    未扣案，且該等之物復非違禁物或義務沒收之物，為免日後
    執行困難，爰不為沒收之宣告，併此敘明。
據上論斷，應依刑事訴訟法第369條第1項前段、第364條、第299
條第1項前段，判決如主文。
本案經檢察官方心瑜提起公訴，檢察官何明楨到庭執行職務。
中　　華　　民　　國　　111 　年　　3 　　月　　17　　日
                  刑事第十九庭  審判長法　官  曾淑華
                                      法　官  陳文貴
                                      法　官  許文章
以上正本證明與原本無異。
如不服本判決，應於收受送達後20日內向本院提出上訴書狀，其
未敘述上訴之理由者並得於提起上訴後20日內向本院補提理由書
（均須按他造當事人之人數附繕本）「切勿逕送上級法院」。
                                      書記官  陳盈芝
中　　華　　民　　國　　111 　年　　3 　　月　　17　　日
附錄：本案論罪科刑法條全文
中華民國刑法第277條
傷害人之身體或健康者，處五年以下有期徒刑、拘役或五十萬元
以下罰金。
犯前項之罪，因而致人於死者，處無期徒刑或七年以上有期徒刑
；致重傷者，處三年以上十年以下有期徒刑。